【裁判字號】    99,重國,20
【裁判日期】    990826
【裁判案由】    國家賠償
【裁判全文】
臺灣臺北地方法院民事裁定              99年度重國字第20號
原      告  乙○○
被      告  國防部陸軍司令部工兵署
法定代理人  戊○○
被      告  國防部軍備局工程營產中心
法定代理人  丁○○
被      告  國防部軍眷服務處
法定代理人  甲○○
被      告  財政部國有財產局臺灣北區辦事處
法定代理人  丙○○
上列當事人間國家賠償事件，本院裁定如下：
    主  文
原告之訴及假執行之聲請均駁回。
訴訟費用由原告負擔。
    理  由
一、原告主張：伊之父徐永生於民國43年前隨軍在臺北市○○區
    ○○段5 小段第30、30之7 地號土地（下稱系爭土地）上自
    行搭建房屋居住，伊於82年至85年間先後多次向土地管理機
    關即被告國防部陸軍司令部工兵署（下稱工兵署）、國防部
    軍眷服務處（下稱軍眷服務處）、財政部國有財產局臺灣北
    區辦事處（下稱財產局北區辦事處）、國防部軍備局工程營
    產中心（下稱營產中心）以公告地價申購土地，詎被告竟要
    求伊自行參閱報紙或上網查詢拍賣資訊，嗣更拒絕將系爭土
    地讓售予伊，並擅將系爭土地變更為非公用財產，以公告地
    價拋售系爭土地圖利訴外人元大建設股份有限公司、蔡竹雄
    等特定私人，致伊受有新臺幣（下同）2 億元之損害。爰依
    國家賠償法第2 條第2 項規定請求被告如數賠償本息等語。
    併聲明：(一)被告應給付原告2 億元，及自起訴狀繕本送達翌
    日起至清償日止按5 ％計算之利息。(二)願供擔保請准宣告假
    執行。
二、按依國家賠償法請求損害賠償時，應先以書面向賠償義務機
    關請求之，必賠償義務機關拒絕賠償，或自提出請求之日起
    逾30日不開始協議，或自開始協議之日起逾60日協議不成立
    時，請求權人始得提起損害賠償之訴。倘尚未踐行前述法定
    前置程序，其訴即難認為合法，此觀國家賠償法第10條第1
    項、第11條前段規定自明（最高法院97年台上字第353 號判
    決意旨參照）。又原告之訴有起訴不合程式或不備其他要件
    之情形者，依其情形可以補正，經審判長定期間命其補正而
    不補正者，法院得以裁定駁回之，民事訴訟法第249 條第1
    項亦有明文。
三、經查：
  (一)原告起訴時並未提出已踐行國家賠償法第11條第1 項協議先
    行程序之相關證據，經本院於99年4 月12日以裁定命原告補
    正請求書面賠償協議不成立之證據，該裁定已於99年4 月15
    日送達原告（見本院卷第17、18頁），然原告於99年4 月16
    日僅陳報被告等以書面拒絕賠償申請（見本院卷第19頁），
    迄未補正已踐行上述協議先行程序之證據以供本院審酌，已
    難謂合。
  (二)又原告未曾就本件國家賠償事件向被告財產局北區辦事處為
    書面賠償請求，有該處99年6 月29日台財產北處字第099001
    6526號函可參見本院卷第54頁）；另系爭土地於85年間奉行
    政院核定納入「國軍老舊眷村改建總冊土地清冊」內，並於
    87、88年間委託財政部國有財產局辦理公開標售標脫，是本
    件所涉國軍老舊眷村改建土地處理，依據88年2 月5 日發佈
    「國軍老舊眷村改建條例」之權責機關為「國防部總政治作
    戰局」，且原告未曾向訴外人國防部總政治作戰局聲請國家
    賠償，而係逕列工兵署、營產中心及軍眷服務處為被告，向
    臺北高等行政法院提起訴訟，案列95年度訴字第2544號，此
    有營產中心99年6 月22日備工土獲字第0990008316號函及本
    院99年7 月23日公務電話紀錄可稽（見本院卷第55、60、61
    頁），並經本院調閱上開臺北高等行政法院卷宗查閱無訛，
    足見被告工兵署、軍眷服務處、營產中心均非本件國家賠償
    義務機關，原告對上開機關提起本件國家賠償訴訟，亦有未
    洽；是原告於起訴前並未向賠償義務機關為書面請求，顯未
    該當國家賠償法第10條第1 項規定協議先行之要件。
四、綜上所述，原告既未踐行書面協議先行之程序，即逕行依國
    家賠償法之規定起訴請求國家賠償，復未遵本院裁定補正相
    關程式，揆諸前開說明，原告提起本件訴訟為不合法，應予
    駁回。
五、依民事訴訟法第249 條第1 項第6 款、第95條、第78條，裁
    定如主文。
中    華    民    國    99    年    8     月    26    日
                  民事第五庭    法  官  胡宏文
以上正本係照原本作成。
如不服本裁定應於送達後10日內向本院提出抗告狀。
中    華    民    國    99    年    8    月     26    日
                                書記官  曾寶生

司法院資訊處製作；財團法人民間司法改革基金會備份。
